【裁判字號】    89,訴,722
【裁判日期】    890726
【裁判案由】    偽造文書等
【裁判全文】
臺灣臺北地方法院刑事判決                          八十九年度訴字第七二二號
    公  訴  人  臺灣臺北地方法院檢察署檢察官
    被      告  丁○○
右列被告因偽造文書等案件，經檢察官提起公訴（八十九年度偵字第五八二九號），
本院判決如左：
    主  文
丁○○行使偽造私文書，足以生損害於他人，累犯，處有期徒刑伍月。
於簽帳單上（參聯單）偽造之「甲○○」署押參枚均沒收。
    事  實
一、丁○○於民國八十一年間曾因盜匪案件經臺灣臺中地方法院判處有期徒刑二年八
    月，緩刑四年確定，緩刑期間，於八十三年間另因竊盜案件，經臺灣臺中地方法
    院判處有期徒刑十月，並經臺灣高等法院臺中分院駁回上訴確定，前之緩刑宣告
    亦經撤銷，於八十六年二月二十七日假釋出獄，八十六年十二月六日假釋期滿，
    未經撤銷假釋而以執行完畢論。猶未知警惕，竟與年籍、姓名不詳年約三十歲之
    男子，基於意圖為自己不法之所有及行使偽造私文書之共同犯意聯絡，於八十八
    年十二月五日凌晨二、三時許，由該不詳姓名之男子交一非其等申領使用之華信
    商業銀行股份有限公司（下稱華信銀行）發行之威士國際信用卡（卡號: 000
    0000000000000號，原持卡使用人甲○○，約於八十八年十二月四
    日夜晚、五日凌晨失竊）予丁○○，再由丁○○持之至臺北市○○○路一三三巷
    五八號豐蓋世（神通）通訊有限公司之特約商店，選好價值新臺幣（下同）二萬
    元之大哥大行動電話後，表示要刷卡消費，店家聯絡發卡之華信銀行請求確認，
    華信銀行職員不知有詐，陷於錯誤而同意其刷卡，丁○○乃於簽帳單上偽簽「甲
    ○○」之署押表示刷卡消費之意，而偽造屬私文書性質之簽帳單，並交予商家而
    行使之，足以生損害於甲○○及華信銀行，嗣甲○○於當日白天（五日）申報信
    用卡遺失，華信銀行始知受騙，經向該特約店追查，從丁○○購買行動電話試機
    時所不經意留下之原自己所有之行動電話號碼而查得上情。
二、案經華信銀行代表人盧正昕訴由臺灣臺北地方法院檢察署檢察官偵查起訴。
    理  由
一、訊據被告丁○○對有於右揭時地持華信銀行發行，甲○○申領使用之信用卡，以
    刷卡方式購買價值二萬元之行動電話手機，並於簽帳單上以甲○○名義簽名之事
    實固不否認，惟辯稱: 該信用卡係於一家PUB餐廳內，由一年約三十歲自稱甲○
    ○之男子請其代為刷卡購買手機，其看該男子與所拿之甲○○國民身分證上照片
    相同，乃同意為之，並無偽造文書或詐欺之意，否則當時不會留下自己之手機號
    碼云云。
二、經查，卡號0000000000000000之華信銀行信用卡，係甲○○申
    領使用，因酒後神智不清，約於八十八年十二月四日夜晚（星期六）、五日清晨
    （星期日）在臺北市○○○路○段二二三巷口附近連同皮包一起失竊（內另有身
    分證、健保卡、提款卡、現金一、二千元），當日白天即打電話向華信銀行掛失
    ，並於翌日（六日）向臺北市大安區戶政事務所申報身分證遺失；結果八十八年
    十二月五日凌晨三時四分即被人持卡購買價值二萬元之行動電話手機，經向出售
    該手機之商家追查，適購買之人在測試新手機功能時，曾以該手機裝上他自己的
    卡片（SIM卡）撥打至店裡之手機，因手機有記憶裝置，所以留有購買者原手機
    之號碼，根據該留存之號碼再尋線找到丁○○，丁○○剛開始否認此事，後經溝
    通始承認係在PUB認識之朋友交信用卡給他去刷卡買手機的，並簽立切結書、本
    票表示願還錢等之事實，業據證人即遺失身分證之甲○○、告訴人華信銀行職員
    乙○○及販售手機予被告之丙○○、陳意芬到庭證述明確，並有客戶交易明細表
    、簽帳單、切結書、本票各一紙在卷，且有臺北市大安區戶政事務所北市安戶字
    第八九六○八○一八○○號函附卷足憑。按上揭信用卡約於八十八年十二月四日
    深夜、五日凌晨在臺北市○○○路○段失竊，約三小時後即被被告丁○○持之前
    往臺北市○○○路刷卡購物；依前揭證人丙○○、陳意芬所述: 被告於深夜持卡
    購買價錢不低之手機，且一毛錢也不殺價，乃聯絡發卡銀行請其接受確認，當時
    被告對持卡人之年籍資料還要看東西才能回答，繳款方式也說由太太繳納，自己
    不太清楚，我們確覺懷疑，但因經銀行確認，乃同意其刷卡，假如知道不是持卡
    人本人，我們不會答應其簽帳的。顯然被告當時係假冒方其詳之身分接受確認及
    購買手機。再按，一般持信用卡消費，依發卡銀行與持卡人、特約商店之約定，
    均需持卡人親自於簽帳單上簽名，此為華信銀行職員乙○○所證述屬實之事，是
    簽帳單需由信用卡名義人簽名之規定，應普遍為持卡消費之人所知曉之事。被告
    自承曾辦過富邦銀行、中國信託銀行之信用卡使用，一張二年了，另一張一年多
    ，則其對上開需本人簽名之規定應知之甚詳。當半夜時刻，有一不甚熟識之人在
    PUB之場所要其代為簽名刷卡消費，衡情被告應會加以推辭、拒絕才是，其不此
    之圖，竟仍持卡冒名購物，並以甲○○身分經銀行以電話初步確認同意其刷卡，
    復於簽帳單上偽簽真正持卡人「甲○○」之名，該刷卡購物行為未留下自己之任
    何資料，要非在試機時，被告將原手機之號碼不經意的記憶於店家之手機上，使
    告訴人職員得以循線查知被告，該筆款項實無從追討。是究有無該委託之人? 甲
    ○○之國民身分證、信用卡何來? 被告隱瞞了何事? 頗多另人存疑之處，但因並
    無證據證明該信用卡係被告所竊或係明知為贓物仍收受使用，僅能依被告所稱而
    認其係在PUB受人之託請其刷卡購買手機。然竊取甲○○信用卡之人，之所以要
    在半夜趕著去刷卡，顯係怕甲○○清醒或天亮後去掛失；則委託之人所交給被告
    之甲○○身分證應尚未來得及換貼照片，被告對委託之人並非甲○○，亦非持卡
    人本人應知之甚詳；對其不能以甲○○之名義刷卡簽帳亦甚為瞭解，其猶同意冒
    名刷卡簽名購物，顯然與該委託之人間有犯意之聯絡及行為分擔。被告所為不知
    如此犯法之辯解要不足為採，本件事證明確，被告犯行堪以認定，應依法論科。
三、核被告丁○○所為，係犯刑法第二百十六條、第二百十條之行使偽造私文書罪及
    刑法第三百三十九條第一項之詐欺取財罪。其於簽帳單上偽造署押之行為係偽造
    私文書之部分行為，其偽造私文書後復持之行使，偽造私文書之低度行為為行使
    之高度行為所吸收，均不另論罪。其與不詳年籍年約三十歲之男子間有犯意之聯
    絡及行為分擔，為共同正犯，公訴人對此部分未予論及，附此敘明；所犯上開二
    罪間有方法結果之牽連犯關係，應從一重以行使偽造私文書罪處斷；又被告有事
    實欄所載之犯罪科刑及執行完畢等情，有臺灣高等法院檢察署刑案資料簡覆表一
    份在卷可憑，其於有期徒刑執行完畢五年內，再犯本件有期徒刑以上之罪，為累
    犯，應依法加重其刑。爰審酌被告之品行、犯罪之手段、智識程度、所生危害及
    犯罪後不肯承認犯行又堅不供出實情等一切情狀，量處如主文所示之刑，以資懲
    儆。末查，於簽帳單上（三聯單）偽造之「甲○○」署押三枚，其中客戶聯上之
    署押一枚不能證明業已滅失，商店及發卡銀行自存聯雖非被告或共犯所有，惟其
    上偽造之署押各一枚，連同客客戶聯上之署押一枚不問屬於犯人與否，均仍為沒
    收之諭知。
據上論斷，應依刑事訴訟法第二百九十九條第一項前段、刑法第二十八條、第二百十
六條、第二百十條、第三百三十九條第一項、第五十五條、第四十七條、第二百十九
條、罰金罰鍰提高標準條例第一條前段判決如主文。
本案經檢察官蔡興華到庭執行職務
中      華      民      國      八十九      年      七    月  二十六    日
              臺灣臺北地方法院刑事第五庭
                                          法  官  劉  壽  嵩
右正本證明與原本無異。
如不服本判決，應於判決送達後十日內，向本院提出上訴狀。
                                          書記官  黃  瓊  玉
中      華      民      國      八十九      年      七    月  二十六    日
附錄本案論罪科刑法條全文：
刑法第二百十六條
行使第二百十條至第二百十五條之文書者，依偽造、變造文書或登載不實事項或使登
載不實事項之規定處斷。
刑法第二百十條
偽造、變造私文書，足以生損害於公眾或他人者，處五年以下有期徒刑。
刑法第三百三十九條第一項
一意圖為自己或第三人不法之所有，以詐術使人將本人或第三人之物交付者，處五年
  以下有期徒刑、拘役或科或併科一千元以下罰金。
二以前項方法得財產上不法之利益或使第三人得之者亦同。
三前二項之未遂犯罰之。


司法院資訊處製作；財團法人民間司法改革基金會備份。
